【裁判字號】    98,訴,1630
【裁判日期】    990917
【裁判案由】    偽造文書等
【裁判全文】
臺灣臺北地方法院刑事判決              98年度訴字第1630號
公  訴  人  臺灣臺北地方法院檢察署檢察官
被      告  丁○○
選任辯護人  杜英達律師
            王聖舜律師
            謝啟明律師
上列被告因偽造文書等案件，經檢察官提起公訴（98年度偵字第
6709號），本院判決如下：
    主  文
丁○○行使偽造私文書，足以生損害於公眾及他人，處有期徒刑
壹年，減為有期徒刑陸月，如易科罰金，以銀元佰元即新臺幣
玖佰元折算壹日。
    事  實
一、緣丙○○（日本華僑）於民國77年間，準備在國內購買土地
    興建高爾夫球場，並成立台青育樂股份有限公司（下稱台青
    育樂公司），遂與丁○○約定，由其出資向丁○○購買土地
    ，丁○○則向高爾夫球場預定地新竹縣關西鎮附近之地主購
    買土地，於取得土地所有權後，再移轉予丙○○或其指定人
    ，若須有自耕能力始能登記者，則移轉予丁○○指定之人，
    俟高爾夫球場之設立獲准時，再移轉登記予台青育樂公司，
    並由丁○○負責取得高爾夫球場之許可，丙○○與丁○○遂
    於77年12月12日，簽訂不動產買賣契約書，其中，丁○○出
    售其所有位於新竹縣新埔鎮○○○○段新打坑小段26之7號
    等89筆農牧用地（下稱系爭土地）予丙○○，因該時法令限
    制須具有自耕能力始能登記，乃依上開約定將系爭土地登記
    於丁○○所指定具有自耕農身分之洪金傳（已歿）名下，擬
    由洪金傳再將系爭土地之所有權移轉登記於由丁○○之妻陳
    思如擔任負責人、丙○○出資成立之台青育樂股份有限公司
    （下稱台青公司）名下；丙○○為此，遂於80年間自日本匯
    款予丁○○，委由丁○○向新竹縣稅捐稽徵處繳交土地增值
    稅新台幣（下同）574萬2445元，惟礙於法令之故，系爭土
    地無法移轉所有權登記與台青公司，仍將之登記於洪金傳名
    下。
二、詎洪金傳90年4月20日死亡後之90年8月間，洪金傳之繼承人
    洪明鎮、洪金雀（均另案為不起訴處分）欲辦理繼承事宜而
    需處理洪金傳名下登記之土地，丁○○明知台青公司已於82
    年更名為「弘昇育樂股份有限公司」（下稱弘昇公司）、原
    負責人陳思如亦變更為丙○○之妻乙○○，系爭土地80年間
    之增值稅為丙○○匯款所繳，且土地增值稅繳款書、土地買
    賣契約書正本均由丙○○保管，丙○○及弘昇公司亦未同意
    或授權其辦理退還土地增值稅等情，竟基於意圖為自己不法
    所有及行使偽造文書之犯意，指示不知情之代書戊○○辦理
    退還土地增值稅，由戊○○依程序制作不實之撤銷土地買賣
    協議書及申請書，並於其上盜蓋80年間留存於洪金傳處之台
    青公司大章及原負責人為陳思如之小章，而偽造上開協議書
    及申請書，連同洪明鎮所出具之土地增值稅繳納書均已遺失
    之切結書，向新竹縣稅捐稽徵處聲明撤銷系爭土地之買賣並
    申請退還增值稅574萬2445元與洪明鎮而行使之，足以生損
    害於弘昇公司及稅捐機關管理稅款之正確性，承辦人員因此
    陷於錯誤而開立公庫支票將前揭款項退還與洪明鎮。嗣戊○○代洪明鎮領取上開公庫支票後，即存入洪明鎮所開立之台
    灣銀行竹北分行帳號000000000000號帳戶，並於91年1月9日
    、4月15日陸續提領533萬8839元、43萬9000元交付丁○○。
三、案經弘昇公司訴由臺灣臺北地方法院檢察署檢察官偵查起訴
    。
    理  由
壹、證據能力
  (一)按被告以外之人於偵查中向檢察官所為陳述，除顯有不可信
    之情況者外，得為證據，刑事訴訟法第159條之1第2 項定有
    明文。檢察官在偵查中對被告以外之人所為之偵查筆錄，性
    質上屬傳聞證據，惟刑事訴訟法規定檢察官代表國家偵查犯
    罪、實施公訴，依法其有訊問被告、證人及鑑定人之權，證
    人、鑑定人並須具結，而實務運作時，檢察官偵查中向被告
    以外之人所取得之陳述，原則上均能遵守法律規定，不致違
    法取供，其可信度極高，職是，被告以外之人前於偵查中已
    具結而為證述，除反對該項供述得具有證據能力之一方，已
    釋明「顯有不可信之情況」之理由外，不宜遽指該證人於偵
    查中之陳述不具證據能力。辯護人雖辯稱證人戊○○於98年
    3月4日之證述，係檢察官出於不正之訊問，顯不可信，其效
    力及於本院審理之證述云云。惟經本院提示事先勘驗該次偵
    查筆錄之譯文，檢察官及辯護人對於譯文之內容均表示無意
    見，其內容顯示，戊○○在檢察官面前之供述筆錄，係檢察
    官以證人身分，依刑事訴訟法第186條規定命其具結後所為
    之證述，並已告知如有刑事訴訟法第181條規定之事由時得
    拒絕證言，證人起初雖曾表示拒絕證言，惟並未說明拒絕證
    言之原因，檢察官遂對證人戊○○說明若以被告、證人身分
    而為訊問，可各別踐行刑事訴訟法第95條、186條第2項之告
    知義務，使證人瞭解基於何種身分應訊，得以適當行使各該
    權利，則檢察官此種偵查作為之訊問方式，尚難謂於法有違
    。證人戊○○於98年3月4日檢察官訊問時亦明白表示：我是
    據實說等語，該次證述之內容亦與96年5月11日其於檢察事
    務官前之詢問內容，並無矛盾之處，且證人於96年9月10日
    檢察官訊問時曾行使拒絕證言之權利，並表示先前之陳述（
    即96年5月11日之證述）為真實，尚難認證人98年3月4日之
    證述有顯不可信之情形。況證人戊○○於99年6月22日本院
    審理中以證人身分到庭陳述，並告知得行使拒絕證言之權利
    下，證人並未行使拒絕證言權，並經檢察官、被告之辯護人
    交互詰問，已充分保障被告之對質詰問權，其於檢察官前之
    審判外陳述，係本諸其自由意志所為，且無違法取證之情事
    ，依其作成當時之情況，並無不適當之情形，因認其於偵查
    中以證人身分經具結後所為之證述，得作為認定被告犯罪事
    實有無之證據。從而證人戊○○於偵查中之證述並無違法取
    證之情事，而於本院審理時之證述，業依法定程序調查證據
    ，自無辯護人所謂審理時證述有出於不自由意志之陳述，得
    作為證據。
  (二)按被告以外之人於審判外之陳述，雖不符刑事訴訟法第159
    條之1、159條之2、159條之3、159條之4等規定，而經當事
    人於審判程序同意作為證據，法院審酌該言詞陳述或書面陳
    述作成時之情況，認為適當者，亦得為證據。當事人、代理
    人或辯護人於法院調查證據時，知有第159條第1項不得為證
    據之情形，而未於言詞辯論終結前聲明異議者，視為有前項
    之同意，刑事訴訟法第159條之5定有明文。本案當事人就下
    述其餘證據方法之證據能力，於言詞辯論終結前均未異議，
    而經本院審酌各該證據方法之作成時，並無其他不法之情狀
    ，均適宜為本案之證據，依刑事訴訟法第159條之5之規定，
    有證據能力。
貳、實體認定
一、訊據被告丁○○固然坦承有於78年間，將新竹縣新埔鎮○○○○段新打坑小段26之7號等89筆土地登記予洪金傳，並擬
    移轉登記於台青公司名下及確有收受戊○○退還之土地增值
    稅款之事實，惟矢口否認有何行使偽造私文書及詐欺之犯行
    ，辯稱：系爭土地的土地增值稅是我去繳的，告訴人與我合
    夥購買新竹縣關西之土地，並成立台青公司，且撤銷買賣協
    議等均是由代書戊○○所為，由戊○○與我的秘書甲○○聯
    繫，過程我並不知情云云。辯護人王聖舜律師辯稱：被告與
    丙○○之間的關係是合夥，並無丙○○出資繳納土地增值稅
    的情形，本件土地增值稅是從陳思如合庫的帳戶領出後甲○○去繳的。洪金傳過世後，代書戊○○按照洪金傳指示辦理
    解除買賣契約，但洪金傳與台青公司並無買賣契約關係，若
    有買賣契約，也是違反當時土地法的規定，不能移轉農牧用
    地，買賣契約亦是無效，若依此繳納土地增值稅，財政部之
    函示表示買賣無效，繳納的土地增值稅應予退還，無待申報
    人申請，以台青公司去蓋章共同去申請，是戊○○自己去做
    的，非被告指示，以洪明鎮的名義即可退稅。土地增值稅是
    以洪金傳名義去繳的，不可能退給台青公司或是丙○○，並
    無生損害云云；辯護人杜英達律師辯稱：戊○○於偵查中證
    述被告指示辦理土地增值稅退稅事宜，證述真實性尚有疑義
    ，檢察官在訊問過程中，呈現若拒絕證言就簽為被告，且在
    尚未作證之前，說丁○○把整個事情都推給你，怎麼可以在
    戊○○與被告選擇一個人作為被告，證人之證述是受脅迫、
    恐嚇，此部份會延續到99年6月20日於鈞院之證述。且依戊○○證稱不知台青公司之負責人與公司名稱有變更，與偽造
    文書之構成要件明知不實不符，若丙○○主張的買賣關係是
    對的，丙○○是向被告買的，被告向他人購買後以洪金傳的
    名義登記，戊○○知道是被告繳的，被告的錢又是丙○○給
    他的，退稅款也應如此退回，戊○○以撤銷買賣領回來之後
    ，交給丁○○並無詐欺，是另外之民事糾紛。被告知道辦理
    洪金傳的繼承登記，並沒有想到會使用到台青公司印章，另
    外90年時丙○○與被告有許多訴訟，被告會利用戊○○以台
    青公司印章去退土地增值稅，將確切之證據放在稅捐機關，
    顯然有疑云云。經查：
  (一)告訴人丙○○於本院審理時證稱：77年12月12日我有與被告
    簽訂買賣契約購買新竹縣新埔鎮○○○○段新打坑小段26之
    7號等89筆土地，還包含其他土地，當時簽的是200多公頃的
    土地買賣契約。在78年9月27日有與被告簽立了一份協議書
    ，就先前簽訂的買賣契約的內容進行修正，土地之增值稅的
    部份，約定如果要繳的話，是由我來負擔，因為是我要開高
    爾夫球場的。土地有些是農地、林地，不能登記在公司的名
    下，所以就登記在人頭洪金傳名下，人頭是請丁○○介紹，
    土地增值稅繳款書是在81年2月20日被告交給我的，被告把
    土地增值稅繳款書及101公頃的權狀交給宋達時，宋達時再
    交給我。土地增值稅稅款的金額，是被告報給我的，我按照
    被告給我的土地增值稅的金額來付給他的，匯到被告所指定
    的帳戶，包含甲○○，被告、陳吳玉葉（丁○○的親戚）、
    陳思如、陳振民（被告的弟弟）、陳玉慧（音同）等人，一
    共匯了37筆的土地增值稅。而台青公司是我出資的公司，設
    立的時候，有請被告的太太陳思如擔任公司的代表人，因為
    我向被告購買土地的時候，有另外簽立協議書，就是說取得
    高爾夫球場的執照由丁○○負責。後來被告就把台青公司登
    記在他名下所有的董監事以及所有的股權都移轉給我，之後
    就我太太乙○○出任董事長，公司後來更名為弘昇公司，我
    與被告有18年的訴訟關係，訴訟過程中他應該早就知道公司
    更名的事。系爭土地退還土地增值稅是後來才知道，是在民
    國90幾年的時候才知道的，沒有退還給我等語（見本院卷第
    133頁背面至第137頁背面），佐以告訴人提出於80年6月29
    日簽立之土地登記申請書、土地買賣所有權移轉契約書上載
    有義務人為洪金傳、權利人為台青公司及董事長陳思如等字
    樣，此有該契約書影本在卷可參（見96年度偵字第11707號
    偵查卷第78至91頁），並有被告提出與告訴人丙○○簽訂之
    不動產買賣契約書3份、告訴人丙○○提出上開土地之土地
    增值稅繳款書、土地權狀及告訴人匯款紀錄、外國送金依賴
    書控兼計算書、陳思如第一銀行大安分行000-00-00000帳號
    入帳出帳明細表在卷可稽（見96年度偵字第11707號偵查卷
    第105頁至第10頁、第111頁、本院卷(二)第60至75頁、第273
    至296頁及本院外放資料）。足證告訴人丙○○因興建高爾
    夫球場而向被告購買土地，被告則向高爾夫球場預定地新竹
    縣關西鎮附近之地主購買土地，雙方協議所購買之土地如須
    自耕能力始能登記，則移轉予被告所指定之人，再移轉登記
    予台青公司，嗣後系爭土地依約定均登記於具有自耕能力之
    洪金傳名下，並有簽立義務人為洪金傳、權利人為台青公司
    之土地買賣所有權移轉契約書，被告並指示丙○○自日本匯
    款至被告及被告指定之帳戶，取得繳納上開土地之土地增值
    稅款項後，再由被告之妻子陳思如第一銀行大安分行帳戶內
    提領574萬2445元繳交上開系爭土地之土地增值稅等情。被
    告雖辯稱與丙○○是合夥關係云云，並提出80年6月8日之約
    定書影本，惟查該約定書影本經法務部調查局鑑定後其真實
    性實值存疑（見臺灣高等法院96年度重上更(四)字第148號判
    決），且被告亦未提出原本以供查對，其證據能力自非無疑
    ，尚難據此即認丙○○與被告就系爭土地為合夥關係，被告
    所辯，亦非可採。又被告辯稱系爭土地之土地增值稅繳款書
    曾於81年3月9因遭綁架而遭歹徒拿走，權狀亦被宋達時拿走
    云云，查86年9月9日被告於另案警詢時供稱：位於新竹縣新
    埔鎮○○○○段南打鐵坑小段者為正本45張遭取走（見臺灣
    高等法院96年度重上更(四)字第148號判決），若被告所述屬
    實，告訴人丙○○應無法提出上開系爭土地之全部權狀及土
    地增值稅繳款書第一聯收執聯及第二聯產權登記聯之原本。
    故被告辯稱土地增值稅繳款書遭取走云云，亦非可採。
  (二)又洪金傳於90年4月20日死亡之事實，業經證人洪素雀於偵
    查中證述明確（見96年度偵字第11707號偵查卷第150頁）；
    而82年間台青公司之負責人已由被告之妻子陳思如變更為告
    訴人丙○○之妻子乙○○，公司名稱並變更登記為弘昇公司
    ，此亦有台青公司經濟部公司執照及弘昇公司變更登記事項
    卡及弘昇公司登記卷影本（部分）在卷可稽（見96年度他字
    第298號偵查卷第167至171頁、98年度偵續字第40號偵查卷
    第61至100頁），顯見於90年8月間，上開簽立於80年6月29
    日之土地買賣所有權移轉契約書所載土地之權利義務關係應
    存在於弘昇公司及洪金傳之繼承人之間。
  (三)關於辦理退還上開土地增值稅之過程，業據證人即代書戊○○於本院審理時證稱：我從79至93年在洪明鎮代書事務所工
    作，當初我去的時候，被告已經與洪明鎮在辦理包含新竹縣
    新埔鎮○○○○段新打坑小段26之7號等89筆土地的過戶事
    宜，洪明鎮有告訴我說被告是買一些山坡地要來辦理土地開
    發的，我們的認知被告是買方。因為那是農業用地，因為洪
    金傳具有自耕農的身分，所以洪明鎮借用其父親洪金傳的名
    義來登記土地。80年以後，被告要把土地移轉，有提供台青
    公司資料，被告指定要登記給誰，就是登記給誰。這八十幾
    筆土地之土地增值稅是在洪金傳過世以後，洪明鎮交代我要
    與被告聯絡，請被告要辦理這些土地繼承，我跟被告聯絡的
    時候，被告說有一筆增值稅款要退稅，洪明鎮說土地不是他
    的，稅款不是他繳的，要我配合被告辦理。辦理土地增值稅
    退稅，因為洪金傳已經過世了，當初的納稅義務人是洪金傳
    ，稅捐機關要求以繼承人名義辦理，所以就以洪明鎮及洪素
    雀之名義申請，填寫相關的表格送件，包含申請書及撤銷買
    賣協議書。在辦理土地增值稅退稅之過程就是，我打電話到
    被告公司去，有時候是被告接的，有時候是秘書甲○○小姐
    接的。如果是甲○○接的，我會把問題告訴甲○○，她說她
    轉告被告，再告訴我。第一通我打過去是被告接的，我告訴
    被告洪金傳過世，被告說土地增值稅稅款要退，土地也要辦
    理繼承，後來我需要的退稅的相關文件，我打電話過去是甲○○接的，我告訴她需要當時80年申報增值稅的買賣契約書
    、土地增值稅款繳納書以及公司大小印章，甲○○說被告的
    增值稅單以及契約書不見了，公司大小章她會找看看，後來
    是甲○○打電話給我的，說印章找不到是不是放在事務所裡
    ，我說我找看看好了，結果在洪明鎮代書事務所找到，後來
    我再打電話過去是被告接的，我告知被告說相關文件不見了
    ，雙方要先寫撤銷買賣協議書、切結書及申請書，被告就說
    把表格寫一寫申報退稅。因為我有向洪明鎮說被告說資料不
    見，洪明鎮就說稅捐機關要我們準備什麼文件，就把這些文
    件陳報上去，後來就土地增值稅單及不動產買賣契約書不見
    之部份有書立切結書。制作撤銷土地買賣協議書之部份，原
    本納稅義務人是洪金傳，但是洪金傳已經過世了，所以是寫
    洪明鎮與台青公司，台青公司的負責人當初是被告的妻子陳
    思如，所以協議書一造是台青公司，一造是洪明鎮，這是依
    據當初土地增值稅申報的資料來填寫的，那時候我們根本不
    知道公司負責人有變更，被告沒有跟我說。後來土地增值稅
    有退下來，土地增值稅退下來的時候，是開臺灣銀行的支票
    ，票款就直接進到洪明鎮的帳戶，然後我與被告說，稅款已
    經退稅了，要辦理土地遺產申報，因為稅款退下來要納入遺
    產的總額，後來我向被告說土地加起來已經超出遺產的免稅
    額，變成要繳遺產稅，被告說他那些土地都沒有變更使用，
    要我幫忙申請遺產免稅，一直到農業使用證明核下來的時候
    ，我向被告說可以申請免稅，他才下來領取這些退稅款項等
    語明確（見本院卷(二)第4至7頁背面），核與其偵訊時於檢察
    官前所為之證述內容相符一致（見98年度偵續字第40號偵查
    卷第57至59頁），佐以被告與告訴人丙○○就土地買賣及台
    青公司相關事宜長期涉訟，有卷內判決可稽，被告亦自承有
    收到系爭土地增值稅退稅款項一事。顯見90年8月間，被告
    明知台青公司已更名為弘昇公司，其負責人亦變更為乙○○
    ，土地之相關權利人應為弘昇公司，被告不得主張或享有，
    此情且為代書戊○○所不知，被告卻利用不知情之代書戊○○，指示其辦理退還土地增值稅，並由戊○○之程序制作不
    實之撤銷土地買賣協議書及申請書，並於其上加蓋80年間留
    存之台青公司大章及原負責人為陳思如之小章而偽造之，連
    同洪明鎮所出具之土地增值稅繳納書均已遺失之切結書，向
    新竹縣稅捐稽徵處辦理撤銷上開土地買賣並申請退還增值稅
    予洪明鎮後，再交付予丁○○。
  (四)證人即辦理退稅時被告之秘書甲○○雖於本院審理時證稱：
    戊○○向我說他辦繼承，土地增值稅退下來讓我們去領，叫
    我們把土地的權狀拿回來，在辦理洪金傳遺產繼承或增值稅
    退稅過程中幾乎沒有向我要過什麼東西，只有把辦理的結果
    告訴我。戊○○沒有提過買賣契約的正本及向我要台青公司
    的大小章，我們有跟戊○○說過土地增值稅繳款單被黑道拿
    走了。因為洪金傳生病時，就跟被告說土地要還給我們等語
    （見本院卷(二)第139頁背面至第143頁背面），惟此已與證人
    戊○○證稱當時有要求甲○○提供買賣契約書、土地增值稅
    繳款書及公司大小印章等與有所不合。且依前所述，系爭土
    地因須具有自耕能力始能登記，被告乃將系爭土地豋記於洪
    金傳名下，並約定日後移轉登記予台青公司。若依證人甲○○上開證述，即證人戊○○知悉被告之土地增值稅繳款單因
    故不見，且系爭土地之權狀、台青公司大小章均存放在洪金
    傳或洪明鎮代書事務所，則被告如何確保在借名登記下系爭
    土地之權利，此與一般常理不合。況土地法第30條於89年1
    月26日業經修正刪除，對於農地所有權之移轉，已不以自耕
    能力者為限，而本件土地增值稅退稅款項高達5百餘萬，戊○○又僅為在洪明鎮代書事務所工作之代書人員，此據其證
    述在卷，顯見其與本件土地之權利毫無關聯，被告若未指示
    證人戊○○辦理系爭土地之土地增值稅退稅事宜，何以戊○○於洪金傳過世後，不依原買賣契約書移轉登記於戊○○主
    觀認定為被告所有之台青公司名下，並辦理繼承登記，反係
    在未有土地買賣契約書原本及土地增值稅繳款單之正本下，
    竟制作撤銷土地買賣協議書、申請書並出具切結書，向稅捐
    機關行使，於退稅後並通知被告領取，顯見就上開系爭土地
    之登記及退稅事宜均係由被告所指示甚明。證人甲○○之證
    述，顯悖於常理，尚不足採。被告辯稱並未利用不知情之戊○○制作撤銷買賣協議書、申請書及切結書，均透過秘書甲○○連絡，伊均不知情云云，並非可採。被告既未經有權製
    作之人同意，而利用不知情之戊○○盜蓋台青公司大小章製
    作前開撤銷買賣協議書等文件，自屬無制作權之人偽造私文
    書，足以生損害於弘昇公司或稅捐機關。
  (四)辯護人辯稱本件被告與丙○○間若成立買賣關係，土地增值
    稅退還應由被告再退回予丙○○，則本件僅係債務不履行，
    並無詐欺云云，惟依被告與丙○○簽立協議書記載之內容以
    觀，上開系爭土地增值稅應由丙○○負擔，被告明知弘昇公
    司或丙○○並無授權制作撤銷土地買賣契約，自無權限自行
    決定撤銷原以台青公司名義與洪金傳之買賣契約後領取上開
    系爭土地增值稅退稅之款項，竟利用不知情之代書戊○○製
    作不實之撤銷買賣協議書等文件，客觀上自構成施行詐術之
    行為，且依前所述，上開系爭土地增值稅係被告指示丙○○
    自日本匯入被告及被告指定之帳戶後，再從被告之妻子陳思
    如第一銀行大安分行帳戶提領現金支付，被告明知該筆款項
    係由丙○○支付，竟自行決定退回該筆土地增值稅款而受領
    之，其主觀上顯具有詐欺之故意及不法所有之意圖。辯護人
    辯稱被告並無詐欺行為云云，亦非可採。
  (五)綜上，本件事證明確，被告犯行堪以認定。
二、新舊法比較：
    被告行為後，刑法於94年2月2日修正公布，自95年7月1日施
    行。刑法第2條第1項之規定，係規範行為後法律變更所生新
    舊法律比較適用之準據法。所謂行為後法律有變更，包括構
    成要件之變更而有擴張或減縮，或法定刑度之變更。行為後
    法律有無變更，端視所適用處罰之成罪或科刑條件之實質內
    容，修正前後法律所定要件有無不同而斷。新舊法條文之內
    容有所修正，除其修正係無關乎要件內容之不同或處罰之輕
    重，而僅為文字、文義之修正或原有實務見解、法理之明文
    化，或僅條次之移列等無關有利或不利於行為人，非屬該條
    所指之法律有變更者，可毋庸依該規定為新舊法之比較，而
    應依一般法律適用原則，適用裁判時法外，即應適用刑法第
    2條第 1項之規定，為「從舊從輕」之比較。比較時應就罪
    刑有關之共犯、未遂犯、想像競合犯、牽連犯、連續犯、結
    合犯，以及累犯加重、自首減輕暨其他法定加減原因（如身
    加減）與加減例等一切情形，綜其全部罪刑之結果而為比較
    ，予以整體適用。經查：
  (一)被告所犯刑法第339條第1項詐欺取財罪之法定刑有罰金刑之
    規定。而被告行為時之法定罰金刑最低刑度部分，依修正後
    刑法第33條第5款規定，最低額為新臺幣1,000元，惟依被告
    行為時刑法第33條第5款規定，罰金最低額僅新臺幣3元。比
    較修正前後刑法規定，適用修正後規定，對被告並未較有利
    。
  (二)刑法第55條後段牽連犯規定亦經刪除，被告所犯各罪，即應
    分論併罰，比較新舊法結果，以適用修正前刑法第55條牽連
    犯規定，較有利於被告。
  (三)綜上，本件經綜合觀察全部罪刑比較之結果，就上開修正部
    分，修正後規定並無較有利於被告，依修正後刑法第2條第1
    項前段規定，應適用行為時即舊法之規定。
三、論罪科刑
    核被告所為，係犯刑法第216條、第210條之行使偽造私文書
    罪及同法第339條第1項之詐欺取財罪。被告利用不知情之戊○○盜用台青公司大章及原負責人陳思如之小章蓋用於撤銷
    土地買賣協議書及申請書，其盜用印章之行為係偽造文書之
    部分行為，進而利用戊○○提出行使，其偽造之低度行為復
    為行使之高度行為所吸收，均不另論罪。被告利用不知情之
    戊○○為前揭犯行，係間接正犯。再被告行使偽造私文書之
    目的即在於詐欺取財，其所犯上開二罪間，有方法結果之牽
    連關係，應依修正前刑法第55條後段之牽連犯規定，從一重
    論以行使偽造私文書罪。爰審酌被告詐取之退稅款達5百餘
    萬元，犯後否認犯行，惟已與實際支付系爭土地增值稅之丙○○達成和解及其品行、犯罪之動機、目的、手段、所生危
    害、所得利益及犯罪後態度等一切情狀，量處如主文所示之
    刑。又被告行為後，刑法第41條易科罰金之折算標準於94年
    2 月2日修正公布，95年7月1日起施行，由原配合依罰金罰
    鍰提高標準條例第2條規定提高之銀元1百元至3百元（即新
    臺幣3百元至9百元），修正為新臺幣1千元、2千元、3千元
    ，經比較新、舊法結果，修正後之規定並非較有利於被告，
    依刑法第2條第1項前段規定，應適用修正前之規定，爰依修
    正前刑法第41條第1項前段之規定，諭知易科罰金之折算標
    準。另本件被告犯罪時間在96年4月24日以前，所犯合於中
    華民國九十六年罪犯減刑條例所列減刑條件，亦核無該減刑
    條例所定不得減刑規定之情形，應依該條例第2條第1項第3
    款、第7條、第9條之規定，減其宣告刑2分之1，並就所減得
    之刑諭知易科罰金之折算標準。
據上論斷，依刑事訴訟法第299條第1項前段，刑法第2條第1項前
段、第339條第1項，修正前刑法第55條後段、第41條第1項前段
，刑法施行法第1條之1，廢止前罰金罰鍰提高標準條例第2條，
現行法規所定貨幣單位折算新臺幣條例第2條，中華民國九十六
年罪犯減刑條例第2條第1項第3款、第7條、第9條，判決如主文
。
本案經檢察官高維駿到庭執行職務。
中    華    民    國    99    年    9     月    17    日
                  刑事第七庭  審判長法  官  林庚棟
                                    法  官  林勇如
                                    法  官  章曉文
以上正本證明與原本無異。
如不服本判決，應於判決送達後10日內，向本院提出上訴狀。
                                    書記官  林義盛
中    華    民    國    99    年    9     月    17    日
附錄本案論罪法條
中華民國刑法第210條
偽造、變造私文書，足以生損害於公眾或他人者，處 5 年以下
有期徒刑。
中華民國刑法第216條
行使第 210 條至第 215 條之文書者，依偽造、變造文書或登載
不實事項或使登載不實事項之規定處斷。
中華民國刑法第339條
意圖為自己或第三人不法之所有，以詐術使人將本人或第三人之
物交付者，處 5 年以下有期徒刑、拘役或科或併科 1 千元以下
罰金。
以前項方法得財產上不法之利益或使第三人得之者，亦同。
前二項之未遂犯罰之。

司法院資訊處製作；財團法人民間司法改革基金會備份。
